臺灣臺中地方法院民事判決　　　　　　 100年度訴字第3127號
原　　　告　阮美香
被　　　告　何瑞麟
上列被告因妨害名譽案件，經原告提起請求損害賠償之附帶民事
訴訟（100年度附民字第465號），並由本院刑事庭裁定移送前來
，本院於民國100年12月28日言詞辯論終結，判決如下：
    主    文
被告應給付原告新臺幣陸萬元，及自民國100年9月27日起至清償
日止，按年息百分之五計算之利息。
原告其餘之訴駁回。
本判決原告勝訴部分，得假執行。
原告其餘假執行之聲請駁回。
    事實及理由
壹、陳述及答辯要旨：
一、原告起訴主張：
  (一)原告於100年4月18日下午6 時25分許，在臺中市○○區○○
    路254 號喜美洗衣部，向被告拿送洗夾克外套時，因被告將
    夾克外套拉鍊洗壞掉，被告雖已將拉鍊換新，但縫的不理想
    ，拉鍊不好拉，如果硬將拉鍊拉上，拉鍊會損壞。原告好意
    向被告解釋，說這條拉鍊拉不起來，和原始的有差，被告就
    非常生氣，口出惡言罵原告「幹妳娘」、「靠北靠母」。被
    告上開公然侮辱之事實，經原告提起刑事告訴，業由本院以
    100年度簡字第667號判決被告拘役10日，如易科罰金，以新
    臺幣1000元折算1日在案。
  (二)被告上開言詞，足以貶抑原告人格及社會評價，應屬侵害原
    告名譽人格權，且原告夫家之弟在彰化縣田中鎮為舊任彰化
    縣長，原告本身或者夫家在社會地位及評價也是受人尊敬，
    原告身為女姓，今受到被告如此的侮辱，讓原告身心受到創
    傷及煎熬，覺得不受尊重，很丟臉，爰依民法第184條第1項
    前段及第195條第1項規定，向被告請求新臺幣（下同）100
    萬元之損害賠償及利息請求。
  (三)並聲明：1.被告應給付原告100 萬元，並自民國100年9月16
    日起至清償日止，按年息百分之5 計算之利息。2.訴訟費用
    由被告負擔。3.原告願供擔保請准宣告假執行。
二、本件被告自認有於上開時、地，公然以「幹妳娘」、「靠北
    靠母」等語侮辱原告，惟陳稱：原告請求金額過高，伊只能
    賠償原告1萬元等語，並聲明：原告之訴駁回。
貳、本院之判斷：
一、查原告主張被告有對其為如上所述公然侮辱之侵權行為，為
    被告所不爭執，且經本院依職權調取本院100年度簡字第667
    號刑事案件全案卷宗，核閱卷證資料無訛，是被告確有對原
    告為上述公然侮辱之侵權行為，足見原告此部分主張，應堪
    採信。
二、按因故意或過失，不法侵害他人之權利者，負損害賠償責任
    ；不法侵害他人之身體、健康、名譽、自由、信用、隱私、
    貞操，或不法侵害其他人格法益而情節重大者，被害人雖非
    財產上之損害，亦得請求賠償相當之金額，民法第184條第1
    項、195條第1項前段定有明文。本件被告確有於上開時、地
    對原告為公然侮辱之刑事犯行，業經本院以100 年度簡字第
    667 號刑事判決認定於前，被告不法侵害原告之名譽權，原
    告精神上自受有相當之痛苦，原告就此所受非財產上之損害
    ，請求被告負賠償責任，洵屬有據。
三、按慰撫金之賠償須以人格權遭遇侵害，使精神上受有痛苦為
    必要，其核給之標準固與財產上損害之計算不同，然非不可
    斟酌雙方身分資力與加害程度，及其他各種情形核定相當之
    數額。又按以人格權遭遇侵害，受有精神上之痛苦，而請求
    慰藉金之賠償，其核給之標準，須斟酌雙方之身分、資力與
    加害程度及其他各種情形核定相當之數額。且所謂「相當」
    ，應以實際加害情形與其名譽影響是否重大及被害人之身分
    、地位與加害人之經濟情況等關係定之（最高法院51年台上
    字第223 號判例、86年度台上字第3537號判決要旨參照）。
    經查，被告經營洗衣店，99年營利所得為49,752元，名下有
    房屋二棟、土地二筆，財產總額約2,795,181 元；而原告名
    下有房屋8棟、土地11筆、汽車1輛、投資19筆，財產總額約
    22,714,915元，99年度所得約為1,615,469 元等情，業據兩
    造陳明在卷，並經本院依職權查詢兩造之稅務電子閘門財產
    調件明細表附卷可參。是本院斟酌被告僅因細故，在多數人
    得共見共聞之處所，以上開穢語辱罵原告，致原告精神受有
    相當痛苦，暨賠償權利人之身分地位、經濟能力、賠償義務
    人之經濟狀況，認原告請求之精神慰撫金在6 萬元內為適當
    ，逾此部分之請求，即屬無據，應予駁回。
四、按給付有確定期限者，債務人自期限屆滿時起，負遲延責任
    。給付無確定期限者，債務人於債權人得請求給付時，經其
    催告而未為給付，自受催告時起，負遲延責任。其經債權人
    起訴而送達訴狀，或依督促程式送達支付命令，或為其他相
    類之行為者，與催告有同一之效力，民法第229條第1項及第
    2 項定有明文。又遲延之債務，以支付金錢為標的者，債權
    人得請求依法定利率計算之遲延利息，但約定利率較高者，
    仍從其約定利率，應付利息之債務，其利率未經約定，亦無
    法律可據者，週年利率為5%，民法第233條第1 項及第203條
    亦有明文。本件原告對被告之損害賠償債權，核屬無確定期
    限之給付，既經原告起訴而送達訴狀，且本件刑事附帶民事
    訴訟起訴狀繕本於100年9月26日送達被告，有送達證書為憑
    ，被告迄未給付，當應負遲延責任。是被告應自起訴狀繕本
    送達翌日即100年9月27日起至清償日止，按年息5%給付法定
    遲延利息，原告逾此部分利息之請求，為無理由，應予駁回
    。
五、綜上所述，原告依侵權行為之法律關係，請求被告賠償6 萬
    元，及自起訴狀繕本送達被告之翌日即100年9月27日起至清
    償日止，按年息百分之5 計算之法定遲延利息，於法有據，
    應予准許。逾此範圍之請求，即屬無據，應予駁回。
六、本判決原告勝訴部分乃所命給付之金額未逾50萬元之判決，
    應適用民事訴訟法第389條第1項第5 款之規定，依職權宣告
    假執行，原告就此部分所為宣告假執行之聲請，僅在促使法
    院為此職權之行使，本院自不受其拘束，仍應逕依職權宣告
    假執行，惟本件既已依職權宣告，無再命原告提供擔保之必
    要，此部分則不另為准駁之諭知。原告其餘假執行之聲請，
    因訴之駁回而失所附麗，應併予駁回。
七、本件原告提起刑事附帶民事訴訟，而由本院刑事庭依刑事訴
    訟法第504條第1項規定，裁定移送前來，依同條第2 項規定
    免繳裁判費，其餘本院審理期間，亦未滋生其他訴訟必要費
    用，茲參酌臺灣高等法院暨所屬法院95年度法律座談會意見
    ，無庸為訴訟費用負擔之諭知，附此敘明。
八、本件事證已臻明確，兩造其餘攻擊防禦方法，核與判決結果
    不生影響，爰不一一論列。
九、宣告假執行之依據：民事訴訟法第389條第1項第5款。
中    華    民    國   100    年    12    月    30    日
                  民事第二庭  法  官  黃裕仁
正本係照原本作成。
如對本判決上訴，須於判決送達後20日內向本院提出上訴狀。如
委任律師提起上訴者，應一併繳納上訴審裁判費。
中    華    民    國   100    年    12    月    30    日
                              書記官  司立文